臺灣新竹地方法院刑事判決　　　　　　　　　　　　　八十九年度簡上字第八八號
　　公　訴　人　臺灣新竹地方法院檢察署檢察官
　　上　訴　人
　　即　被　告　甲○○
　　　　　　　　丙○
右列上訴人等即被告等因違反都市計畫法案件，不服本院竹北簡易庭於中華民國八十
九年七月二十日所為八十九年度竹北簡字第二○二號之第一審簡易判決（聲請案號為
八十八年度偵字第七九四三號）提起上訴，本院管轄第二審合議庭認不得以簡易判決
處刑，改依通常訴訟程序審理，自為第一審判決如左：
    主  文
原判決撤銷。
甲○○、丙○均無罪。
    理  由
一、公訴意旨略以：被告甲○○、丙○未經新竹縣政府許可，委託訴外人乙○○於民
    國八十八年七月十九日，在都市計畫法地區範圍內即新竹縣湖口鄉○○段○二一
四—○○○○、○二一五—○○○○地號（重測前為上北勢段中北勢小段○一○
    六—○○○五、○一○六—○○○四地號）土地上，採取土石，變更地形，經新
    竹縣政府命令其立即恢復原狀仍不遵守，因認被告等不遵守都市計畫法第七十九
    條之規定而涉犯有第八十條之罪等語。
二、按犯罪事實應依證據認定之，無證據不得推定其犯罪事實，又無法證明被告犯罪
    者，應諭知無罪之判決，刑事訴訟法第一百五十四條、第三百零一條第一項分別
    定有明文。又認定不利於被告之事實，須依積極證據，苟積極證據不足為不利於
    被告事實之認定時，即應為被告有利之認定，更不必有何有力之證據，亦經最高
    法院著有判例（參見三十年上字第八一六號）。
三、本件公訴人認被告等涉犯有都市計畫法第八十條之罪嫌，無非係以被告等於偵訊
    時坦承僱用佃農即證人乙○○填土整地等情、證人乙○○證稱：是被告委託其整
    地等語、新竹縣湖口鄉公所所出具之公文二紙、照片五幀、土地登記謄本、新竹
    縣政府警察局竹北分局函文及委託書等資為依據。
四、訊據被告等堅決否認有何違反都市計畫法之犯行，均辯稱：照片上所挖的是一四
    二地號之土地，此土地是租給乙○○，他有去整地，至於二一四、二一五地號之
    土地是石門水利會湖口工作站埋排水溝時去挖的，不是伊等挖的。伊的土地都是
    乙○○在使用，當時他說要整池塘，同時水利會的人在伊所有的田地旁邊的馬路
    在挖水溝，結果縣政府的人就誤以為伊不聽指示繼續施工，而馬路的部分伊早已
    經捐給政府，給乙○○整理的土地是非屬都市計畫區域內，後來也有收到縣政府
    要求回復原狀之公文，伊等有叫乙○○不要再挖了，但縣政府把一四二地號誤為
    二一四、二一五地號。挖土的部分是水圳的部分，實際上也是水利會的人在施工
    ，縣政府查報人員誤以為是伊等僱用乙○○在施工等語。經查：（一）證人乙○○獲被告等同意，自八十九年七月十九日開始在被告所有土地上整地，其是先請
    怪手來挖地，整地完成後，再請砂石車戴紅土填整好土地，之後又開始在該地往
    下挖深，再將該挖來的砂石運往他處，而因該處原本是一個水池，有很多淤泥，
    如果沒有整好，水沒辦法到田裡，而且會發生水災等情，固據證人乙○○於警訊
    時陳述及於本院審理時到庭證述在卷，並為被告等所不否認確曾委託證人乙○○
    去整地等情，又新竹縣政府雖曾認被告等未經許可擅自開挖湖口鄉○○段二一四
    、二一五地號土地，且該二筆土地係位於湖口（老湖口地區）都市計畫範圍內土
    地，而認渠等涉違反都市計畫法第七十九條規定，遂因此發函予被告二人要求十
    日內將原地形恢復原狀，嗣經新竹縣湖口鄉公所現場實地勘查，因認被告等未完
    全回復原貌，乃函覆新竹縣政府，是以新竹縣政府以被告等於湖口鄉○○段二一
    四、二一五地號土地，未經許可濫採砂石土壤，認違反都市計畫法第七十九條、
    第八十條之規定，函請臺灣新竹地方法院檢察署法辦等情，固亦有新竹縣政府八
    十八年十月七日八八府建都字第一一七五○四號函、八十八年十一月四日八八府
    建都字第一二七二八九號函、八十九年五月二十九日八府工都字第五八四九七號
    函、湖口鄉公所八十八年十月二十九日湖所建字第八八一六二八五號函及照片七
    幀、土地登記謄本二份等附卷足按，然本案之查獲過程是某日新竹縣政府建管課
    接到環保局的電話，後來丁○○（原任新竹縣湖口鄉公所建設課技士）、鄉公所
    農業單位及地政單位相關人員因此都有去現場查看，因為環保局已經開罰單，所
    以丁○○沒有處理就回來了。後來縣政府發文要求湖口鄉公所處理，其中由縣政
    府地政局所發函文中所指之地號是一四二號，至於縣政府所發給丁○○的函文就
    是八十八年十月七日八八府建都字第一一七五○四號函（內容為要求被告等於十
    日內將原地形地貌恢復原狀），而丁○○回給縣政府的函文即是湖口鄉公所八十
    八年十月二十九日湖所建字第八八一六二八五號函及照片（內容即為被告等尚未
    完全恢復原貌），惟當時處理過程中並未委請地政人員去實際測量，因為自己就
    是專業人員，對照地籍圖就知道是哪個地號等情，業據證人丁○○於本院審理時
    證述在卷，且有上開函文附卷足參，足見新竹縣政府及湖口鄉公所在認定被告等
    是否確於上揭位於都市計畫範圍內之湖口鄉○○段二一四、二一五地號之土地上
    開挖整地，且不遵指示恢復原狀之過程中，均未委請地政單位之相關人員至現場
    實地丈量，以確定開挖土土確係上揭地號。（二）而水利會在案發之八十八年九
    月間確在湖口鄉○○段二一四、二一五地號土地旁將原本土製的水圳改成水泥製
    的等情，業經被告等一再供陳，並為證人張國強證述無訛，且經證人丁○○於本
    院九十年一月二日至現場勘驗時到場證述：係依照環保局給的資料舉發，但依地
    籍圖觀之，當初整地的位置應該是一四二號。（問：當時來現場時，現場的道路
    已經有了嗎？）（答：）有的，但當時水利會尚未施作水溝，當時只是一個土水
    溝等語甚明，及於本院九十年五月九日調查時到庭結證稱：（問：水利會去挖水
    溝的所在地是如何？）（答：）依照土地複丈成果圖，有挖到的是一四二、一四
    五地號的土地，而至於二一四、二一五地號的地是既成道路。（問：真正有開挖
    的地點是二一四、二一五地號還是一四二、一四五地號之土地？（答：）本案應
    該是一個行政疏失，當時縣政府來文中所指是二一四、二一五地號之土地，而伊
    去現場看後所拍得照片實際上所座落的土地地號應該是一四二、一四五號，伊當
    時只是依照來文所指的地號回文回去，並沒有再加查證等語明確，復經本院於九
    十年一月二日至上揭二一四、二一五地號土地現場勘驗，並經新湖地政事務所製
    有內容為：二一四地號整筆為道路使用，面積為四十四‧八六平方公尺，二一五
    地號土地為道路使用之面積為五十一‧一三平方公尺，又二一五地號土地上有水
    溝涵管經過之土地複丈成果圖附卷足憑，足見被告等於案發當時所委請證人乙○○開挖整地之土地並非為公訴意旨所指之新竹縣湖口鄉○○段○二一四—○○○○、○二一五—○○○○地號之土地，而係湖口鄉○○段一四二地號（重測前為
    上北勢段中北勢小段一○六地號）之土地。（三）再者，上開湖口鄉○○段一四
    二地號之土地係非都市土地，編定為「特定農業區水利用地」等情，亦有新竹縣
    政府八十八年九月十七日八八府地用字第一○七四五一號函一份在卷足參，是以
    縱認被告等委託乙○○開挖該土地並加以整地、採取土石，嚴重有違破壞土地之
    地形、地貌，亦係違反區域計畫法及非都市土地使用管制規則之規定，尚無涉及
    違反都市計畫法第七十九條之規定，自不待言。是以被告等上開所辯，應非虛妄
    ，此外，復查無其他積極證據足資認定被告等確有在都市計畫範圍內土地採取土
    石、變更地形，而有違都市計畫法之規定，且不停止使用或恢復原狀之犯行，既
    不能證明被告等犯罪，揆諸首揭說明，自應為被告等無罪之諭知。
四、復按被告等被訴違反都市計畫法，雖經聲請簡易判決處刑，並經本院竹北簡易庭
    以八十九年度竹北簡字第二○二號簡易判決在案，惟經本院管轄第二審合議庭認
    應諭知被告等無罪之判決，有如前述，是本案不得以簡易判決處刑，應依刑事訴
    訟法第四百五十二條規定，改依通常訴訟程序審理，並準用刑事訴訟法第三百六
    十九條第二項規定，自為第一審判決，附此敘明。
據上論斷，應依刑事訴訟法第四百五十五條之一第一項、第三項、第三百六十九條第
二項、第四百五十二條、第三百零一條第一項，判決如主文。
本案經檢察官吳金棟到庭執行職務。
中      華      民      國      九十一    年      一    月      七      日
                                臺灣新竹地方法院刑事第二庭
                                   審判長法  官   王 銘 勇
                                         法  官   蘇 嘉 豐
                                         法  官   楊 惠 芬
右正本證明與原本無異。
如不服本判決，應於判決送達後十日內向本院提出上訴狀( 應附繕本 )，上訴於
臺灣高等法院。
                                         書記官   吳 鈺 敏
中      華      民      國      九十一    年      一    月      七      日
